【裁判字號】    97,上易,17
【裁判日期】    970331
【裁判案由】    詐欺
【裁判全文】
臺灣高等法院臺南分院刑事判決          97年度上易字第17號
上  訴  人  臺灣臺南地方法院檢察署檢察官
被      告  甲○○
上列上訴人因被告詐欺案件，不服臺灣臺南地方法院96年度簡上
字第421號中華民國96年10月31日第一審判決（聲請簡易判決處
刑案號：臺灣臺南地方法院檢察署96年度偵緝字第753號；移送
併辦案號：臺灣臺南地方法院檢察署96年度偵字第17479號），
提起上訴，本院判決如下：
    主  文
原判決撤銷。
甲○○幫助意圖為自己不法之所有，以詐術使人將本人之物交付
，處有期徒刑捌月。減為有期徒刑肆月，如易科罰金以新台幣壹
仟元折算壹日。
    事  實
一、甲○○知悉不法犯罪集團，經常要求被害人將被詐欺之款項
    匯入不法集團所使用之人頭帳戶，以掩飾不法份子詐欺取財
    之犯罪所得，並藉此逃避檢警人員之追緝，且預見向其取得
    帳戶帳號、密碼等帳戶資料之人，會以其帳戶作為此類詐欺
    取財之不法所用，竟仍基於幫助詐欺取財之不確定故意，容
    任他人使用其帳戶，以遂行詐騙他人財物之犯行，將其於民
    國95年1月18日，向華僑銀行台南分行申請帳號00000000000
    000號之帳戶提款卡及密碼及向中國信託商業銀行永康分行
    申請帳號000000000000000號之帳戶存摺、提款卡及密碼於
    95年10月14日下午某時，在臺南市○○路上之西雅圖泡沫紅
    茶店交付予一真實姓名年籍不詳之成年男子，容任他人作為
    詐欺取財之工具。嗣該真實姓名年籍不詳之成年男子取得前
    開帳號提款卡及密碼後，即與其所屬之犯罪集團成員，共同
    基於意圖為自己不法所有之犯意聯絡，由該犯罪集團成員於
    95年10月23日20時40分許打電話予廖欽賢，以確認身分為由
    ，誘騙廖欽賢必須依照指示操作，使廖欽賢陷於錯誤，將26
    27元匯入前開華僑銀行台南分行帳號之帳戶內。另該犯罪集
    團成員，於95年10月14日15時許打電話給鄭忠權，以確認身
    分為由，誘騙鄭忠權必須依照指示操作，使鄭忠權陷於錯誤
    ，分別將1萬800元、2000元、1萬8000元、2000元、6000元
    及3萬元匯入前開中國信託商業銀行永康分行帳號帳戶內。
    嗣經廖欽賢、鄭忠權分別發現被騙而報警循線加以查獲。
二、案經臺中縣警察局清水分局報告臺灣臺南地方法院檢察署檢
    察官偵查後聲請簡易判決處刑及移送併辦。
    理  由
一、訊據被告甲○○固坦承曾將上述銀行之存摺、密碼及提款卡
    交付予一名不詳姓名之「李專員」，但矢口否認有何幫助詐
    欺取財之犯行，辯稱伊當時是看到報紙分類廣告，欲辦理信
    用貸款，才將銀行之存摺、密碼及提款卡交給「李專員」，
    並不知道最後被詐騙集團拿去使用云云。
二、經查，被告甲○○對於前揭犯罪事實業經於檢察官偵查中坦
    承不諱，核與被害人廖欽賢、鄭忠權二人指訴之被害情節相
    符。此外，復有華僑銀行台南分行函檢附被告前開帳號之開
    戶資料及存摺往來明細表；中國信託商業銀行函檢附被告前
    開帳號開戶之資料及帳戶歷史交易明細表各乙份在卷可稽。
    被告於本院審理時翻異前供，否認犯罪，純係事後卸責之詞
    ，不足採信。本件事證已臻明確，被告犯行可堪認定。
三、按刑法上之故意，分為直接故意（確定故意）與間接故意（
    不確定故意），行為人對於構成犯罪之事實，明知並有意使
    其發生者為直接故意。行為人對於構成犯罪之事實，預見其
    發生而其發生並不違背其本意者為間接故意；而間接故意與
    有認識的過失之區別，在於二者對構成犯罪之事實雖均預見
    其能發生，但前者對其發生並不違背其本意，後者則確信其
    不發生。且幫助犯之成立，以行為人主觀上認識被幫助者正
    欲從事犯罪或係正在從事犯罪，且該犯罪有既遂之可能，而
    其行為足以幫助他人實現構成要件者，即具有幫助故意，並
    不以行為人確知被幫助者係犯何罪名為必要。至於行為人在
    正犯實施犯罪前為幫助行為者，則構成事前幫助犯。又今日
    一般人至金融機關如銀行、郵局等開設帳戶使用，係極為方
    便容易且迅速之事，如有使用金融存款帳戶之正當用途，自
    以使用其本人或可信賴之親友申請之帳戶，最為便利安全，
    且若非具意圖以他人帳戶從事不法用途，並藉以逃避查緝，
    自無使用他人帳戶之理。是依一般人通常之知識、經驗，均
    應知悉任意提供自己帳戶予無信賴關係之他人使用，易致他
    人藉該帳戶取得不法犯罪所得，且欲以之隱匿帳戶內資金之
    實際取得人身分；衡諸情理，被告係年滿40歲之成年人，對
    此自難諉為不知。而近年來詐欺取財之犯罪類型層出不窮，
    該等犯罪，多數均係利用他人帳戶作為詐欺所得財物之匯款
    帳戶，並經媒體廣為披載，被告縱使並不確知所提供之帳戶
    ，係遭他人用以對被害人詐欺取財，亦無法確知取得帳戶之
    人係以何種方法於何時地為詐欺取財之具體內容，惟對於其
    所提供之上揭帳戶，將遭人作為詐欺取財犯行所得財物匯入
    及提領之工具使用，應有概括之認識，且可預見其發生，竟
    仍同意提供，顯對帳戶供他人取得不法犯罪所得之用，亦不
    違背被告本意，即被告並非確信帳戶不至遭利用為犯罪之用
    ，仍將帳戶提供他人，足認被告應具幫助犯罪之不確定故意
    。
四、查被告甲○○以幫助之意思，參與詐欺取財罪構成要件以外
    之行為，是核其所為，係犯刑法第30條第1項、第339條第1
    項幫助詐欺取財罪。應依刑法第30條第2項規定按正犯之刑
    減輕其刑。
五、原審不察，遽予被告無罪之諭知，自有未洽，檢察官上訴意
    旨，指摘原判決不當，非無理由，自應予撤銷改判。爰審酌
    被告犯罪動機、目的、手段、智識程度、品行及被害人所受
    之損害並非嚴重及因其提供帳戶幫助犯罪，使犯罪易於脫免
    處罰，難於追查，對社會治安有一定程度之危害等一切情狀
    ，量處有期徒刑八月，以資懲儆。又按中華民國96年罪犯減
    刑條例業經立法院於96年6月15日三讀通過，並定於96年7月
    16日施行。而犯罪在中華民國96年4月24日以前者，除本條
    例另有規定外，依下列規定減刑：一、死刑減為無期徒刑。
    二、無期徒刑減為有期徒刑20年。三、有期徒刑、拘役或罰
    金，減其刑或金額2分之1。中華民國96年罪犯減刑條例第2
    條第1項定有明文。經查，被告甲○○於95年10月14日犯本
    件刑法第339條第1項之詐欺取財罪，其犯罪時間，在中華民
    國96年4月24日以前，所犯上開之罪，復無不得減刑之例外
    情形，自合於上開條例第2條第1項第3款之規定，應予減為
    有期徒刑4月，並諭知易科罰金之折算標準。
據上論結，應依刑事訴訟法第369條第1項前段、第364條、第299
條第1項前段，刑法第339條第1項、第30條第2項、第41條第1項
，中華民國96年罪犯減刑條例第2條第1項第3款、第7條、第9條
之規定，判決如主文。
本案經檢察官劉得鉦到庭執行職務。
中    華    民    國    97    年    3     月    31    日
                  刑事第六庭    審判長法  官  蔡崇義
                                      法  官  董武全
                                      法  官  曾文欣
以上正本證明與原本無異。
不得上訴。
                                      書記官  李育儒
中    華    民    國    97    年    4     月    1     日
附錄本案論罪科刑法條全文：
刑法第339條第1項
意圖為自己或第三人不法之所有，以詐術使人將本人或第三人之
物交付者，處5年以下有期徒刑、拘役或科或併科1000元以下罰
金。


司法院資訊處製作；財團法人民間司法改革基金會備份。
